臺灣雲林地方法院民事判決　九十一年度訴字第六三二號
　　原　　　告　台灣土地銀行
　　法定代理人　甲○○
　　訴訟代理人　丙○○
　　被　　　告　乙○○
右當事人間請求給付借款事件，本院判決如左：
    主    文
被告應給付原告新台幣壹佰零壹萬壹仟捌佰捌拾貳元，及其中新台幣壹佰萬元自民國
八十九年十月二十三日起至清償日止，按年息百分之八點九計算，嗣並依基本放款利
率加年息百分之一點五一調整之利息。並自民國九十年四月二十四日起至民國九十年
十月二十三日止，按上開利率百分之十，自民國九十年十月二十四日起至清償日止，
按上開利率百分之二十計算之違約金。
訴訟費用由被告負擔。
    事    實
甲、原告方面：
  一、聲明：如主文所示。
  二、陳述：
  （一）、被告於民國八十八年四月二十三日向原告借用新台幣（下同）一百萬元，
          借款期限自八十八年四月二十三日起至一百零三年四月二十三日止，共十
          五年。分三十期清償，每期六個月，自第一期至第六期按期付息，自第七
          期起，本金按期平均攤還，利息按借款餘額計付，如有一期未履行，即視
          為全部到期。利息則依基本放款利率加年利率百分之一點五一計算（現為
          年息百分之八點九），並隨基本放款利率調整而調整。如遲延還本或付息
          ，本金自到期日起，利息自繳息日起，逾期六個月以內部分，按約定利率
          百分之十，逾期超過六個月部分，就超過部分按約定利率百分之二十加付
          違約金。詎被告利息繳納至八十九年十月二十三日止即未續繳，依上開約
          定已喪失期限利益，故請求償還本金一百萬元及依上開方式計算之利息、
          違約金，暨已到期之利息一萬一千七百六十五元與違約金一百十七元。
  （二）、被告所稱於九十一年八月一日給付三萬元，應係給付八十九年四月二十三
          日至八十九年十月二十二日的利息，但該筆利息應給付五萬一千六百二十
          八元，所繳三萬元尚不足清償。
  三、證據：提出借據、授信契約書及繳息查詢單影本各一份。
乙、被告方面：
  一、聲明：駁回原告之訴。
  二、陳述：已於九十一年八月一日繳納三萬元，目前失業中，無力清償。對原告變
            更聲明無意見，希望原告降低利率。
  三、證據：提出劃撥單收據一紙為證。
    理    由
一、按訴狀送達後，原告不得將原訴變更或追加他訴。但有下列各款情形之一者，不
    在此限：一、被告同意者。七、不甚礙被告之防禦及訴訟之終結者，又被告於訴
    之變更或追加無異議，而為本案之言詞辯論者，視為同意變更或追加。民事訴訟
    法第二百五十五條第一項第一款、第七款及第二項分別定有明文。本件原告原請
    求被告給付一百萬元及自八十九年九月五日起至清償日止按原告牌告機動利率計
    算之利息，並自九十年四月二十四日起至清償日止，逾期在六個月以內者按利率
    一成，逾期在六個月以上者按利率二成另計違約金，嗣於訴訟中將上開聲明變更
    為，被告應給付一百零一萬一千八百八十二元，及其中一百萬元自八十九年十月
    二十三日起至清償日止，按年息百分之八點九計算，並按機動利率調整之利息，
    並自九十年四月二十四日起至清償日止，逾期在六個月以內者按利率一成，逾期
    在六個月以上者按利率二成另計違約金，被告對於原告訴之變更無意見，並為本
    案之言詞辯論，依前開規定，原告上開變更聲明，應予准許，合先敘明。
二、本件原告主張被告於八十八年四月二十三日借用一百萬元，借款期限自八十八年
    四月二十三日起至一百零三年四月二十三日止，共十五年。分三十期清償，每期
    六個月，自第一期至第六期按期付息，自第七期起，本金按期平均攤還，利息按
    借款餘額計付，如有一期未履行，即視為全部到期。利息則依基本放款利率加年
    利率百分之一點五一計算，並隨基本放款利率調整而調整。如遲延還本或付息，
    本金自到期日起，利息自繳息日起，逾期六個月以內部分，按約定利率百分之十
    ，逾期超過六個月部分，就超過部分按約定利率百分之二十加付違約金，而被告
    未依約繳款之事實，業據提出借據、授信契約書及繳息查詢單影本各一份為證，
    且為被告所不爭執，堪信為真實。被告雖辯稱曾給付三萬元一節，然此僅係清償
    部分欠款利息，被告並未依約定方式按期付息，可堪認定。按借款人對於原告銀
    行所負之一切債務，如任何一宗債務不依約清償本金時，無須由原告銀行事先通
    知或催告，原告銀行得視為全部到期；又借款人倘遲延還本或付息，本金自到期
    日起，利息自繳息日起，逾期六個月以內部分，按約定利率百分之十，逾期超過
    六個月部分，就超過部分按約定利率百分之二十加付違約金，有上開借據第三條
    、第五條，授信契約書第五條第一款約定在卷可稽。查被告於八十九年十月二十
    三日起，即未依約繳款，已如上述，則原告主張被告所借款項已喪失期限利益，
    借款一百萬元視為全部到期，應返還上開本金一百萬元及自八十九年十月二十三
    日起至清償日止，按年息百分之八點九計算，嗣並依基本放款利率加年息百分之
    一點五一調整之利息。並自民國九十年四月二十四日起至民國九十年十月二十三
    日止，按上開利率百分之十，自民國九十年十月二十四日起至清償日止，按上開
    利率百分之二十計算之違約金，暨已到期之利息一萬一千七百六十五元與違約金
    一百十七元，即無不合，應予准許。
三、據上論結，原告之訴為有理由，依民事訴訟法第七十八條，判決如主文。
中　　　華　　　民　　　國　　九十一　　年　　 十一　　 月　　　八　　　日
                                        臺灣雲林地方法院民事庭
~B法　　　官　劉國賓
右為正本係照原本作成
如對本判決上訴須於判決送達後二十日內向本院提出上訴狀。（須附繕本）
中　　　華　　　民　　　國　　九十一　　年　　 十一　　 月　　　八　　　日
~B法院書記官　林麗娟
